臺灣臺東地方法院民事簡易判決
110年度東簡字第95號
原      告  良京實業股份有限公司

法定代理人  平川秀一郎



訴訟代理人  黃明哲  
被      告  洪英珠  


上列當事人間請求返還借款事件，於民國110年5月4日言詞辯論
終結，本院判決如下：
    主      文
被告應給付原告新臺幣貳拾肆萬零伍佰陸拾伍元，及自民國一百
零二年一月二十五日起至至一百零四年八月三十一日止，按週年
利率百分之一九點六六計算之利息，與自民國一百零四年九月一
日起至清償日止，按週年利率百分之十五計算之利息，暨新臺幣
壹元之違約金。
原告其餘之訴駁回。
訴訟費用由被告負擔。
本判決原告勝訴部分得假執行。
    事實及理由
一、原告主張：被告於民國94年11月8日向訴外人臺東區中小企
    業銀行股份有限公司（下稱臺東企銀）申辦信用貸款，借款
    額度為新臺幣（下同）30萬元，借款期間自94年11月8日起
    至97年11月8日止，以每1個月為1期，共分36期，按期於當
    月8日平均攤還本息，利率自借款日起按年利率19.66%固定
    計息，未按期攤還本息，逾期6個月以內者，按上開利率10%
    ，逾期超過6個月部分，按上開利率20%計付違約金，如有1
    期未如期清償，債務視為全部到期。詎被告自95年8月9日起
    即未履行繳款義務，依約被告喪失期限利益，債務視為全部
    到期。臺東企銀嗣於96年8 月27日將上開債權讓與原告，被
    告嗣後自99年7月6日起至105年7月13日止共繳納36萬5,000
    元，經抵充程序費用、利息及違約金後，尚有如主文所示之
    本金及利息、違約金未清償。爰依消費借貸契約及債權讓與
    之法律關係，訴請被告給付等語。並聲明：被告應給付原告
    新臺幣（下同）24萬565元，及自102年1月25日起至清償日
    止，按週年利率19.66% 計算之利息，暨自102年1月25日起
    至清償日止，按上開利率20%計算之違約金。
二、被告抗辯：其不否認有此筆債務存在，被告曾前往臺東企銀
    之舊址，想與臺東企銀協商分期繳款事宜，豈料臺東企銀業
    已搬遷，被告亦無法查知遷徙處所，其並非故意不處理債務
    ，目前被告獨居，為收入微薄之臨時工，經濟狀況非佳等語
    。並聲明：原告之訴駁回。
三、原告主張兩造間有上開借貸之事實，業據其提出與所述相符
    之臺東企銀授信約定書、債權讓與證明書、放款帳卡資料查
    詢、公告報紙、客戶繳款明細、計算表等件為證（見本院卷
    第6至11頁及第28至31頁），堪信原告之主張為真實。
四、惟按約定之違約金額過高者，法院得減至相當之數額，民法
    第252條定有明文，而契約當事人約定之違約金是否過高，
    應依一般客觀之事實、社會經濟狀況、當事人實際上所受損
    害及債務人如能如期履行債務時，債權人可享受之一切利益
    為衡量標準。經查，本件原告請求被告給付之違約金，本院
    審酌原告因被告遲延清償所受積極損害、所失利益，通常為
    該帳款再轉借他人後之利息收入或轉作他項投資之收益，然
    近年來國內貨幣市場之利率已大幅調降，且原告請求之利息
    已達週年利率19.66％，復請求主文第1項所示之本金及利息
    外，自102年1月25日起至清償日止，按上開利率20%計算之
    違約金，然依原告向被告收取利息之利率，足以獲得相當之
    經濟利益，若依原告請求命被告負擔上開違約金給付義務，
    殊非公允，故本院認為原告請求之違約金應酌減為1元，始
    為適當。
五、又按自104 年9 月1 日起，銀行辦理現金卡之利率或信用卡
    業務機構辦理信用卡之循環信用利率不得超過年利率百分之
    15，銀行法第47條之1第2項定有明文，此於小額信用貸款之
    利率亦有參酌之餘地，堪認本件亦有前開銀行法第47條之1 
    第2 項規定之適用，又本件原告訴之聲明第1項係受讓臺東
    企銀對被告之債權，而臺東企銀適用上開銀行法之規定，自
    104 年9 月1 日起至清償日止僅得向被告請求週年利率百分
    之15之利息，原告既繼受上開債權，自不得享有優於前手之
    權利，故原告聲明第1項請求被告分別就本金24萬565元計付
    利息部分，自104年9 月1 日起至清償日止，應僅得按週年
    利率15% 計算。其就此部分仍請求按原約定利率計付，自有
    未合，不應准許。
六、綜上所述，原告依消費借貸契約及債權讓與之法律關係，請
    求被告給付如主文第1項所示之金額，為有理由，應予准許
    。逾此部分之請求，則無理由，應予駁回。
七、本件係依民事訴訟法第427條第1項，適用簡易程序所為判決
    ，依同法第389 條第1項第3款之規定，應就被告敗訴之部分
    ，依職權宣告假執行。
八、本件事證已臻明確，兩造其餘之攻擊防禦方法及所提證據，
    於判決結果不生影響，爰不一一論列，併此敘明。
九、訴訟費用負擔之依據：民事訴訟法第79條。
中　　華　　民　　國　　110 　年　　5 　　月　　18　　日
                  臺東簡易庭　法  官　施伊玶
如不服本判決，應於判決送達後20日內向本院提出上訴狀。
如委任律師提起上訴者，應一併繳納上訴審裁判費。
以上正本證明與原本無異。
中　　華　　民　　國　　110 　年　　5 　　月　　20　　日
                              書記官  張坤校